臺灣高雄地方法院刑事判決　　　　　　　 94年度訴字第846號
公　訴　人　臺灣高雄地方法院檢察署檢察官
被　　　告　丁○○
　　　　　　己○○
上列被告等因偽造文書等案件，經檢察官提起公訴（93年度偵緝
字第802號、偵字第921號），被告於本院準備程序中均就被訴事
實為有罪之陳述，經詢問當事人意見，合議庭裁定由受命法官依
簡式審判程序獨任審理，本院判決如下：
    主  文
丁○○共同連續行使偽造私文書，足以生損害於他人，處有期徒
刑拾月，富邦商業銀行「庚○○」名義之信用卡（卡號0000
000000000000號）背面持卡人簽名欄內偽造之「庚○○」署名壹枚、如附表三所示簽帳單上持卡人簽名欄內偽造之
「庚○○」署名共拾柒枚、小客車租賃定型化契約書上連帶保證
人欄內偽造之「庚○○」署名及指印各壹枚、偽造之「丙○○」
印章壹枚、中華電信股份有限公司阿蓮服務中心門號00000
00000號行動電話業務申請書上原用戶簽章欄內偽造之「丙○○」印文壹枚、0000000000號行動電話業務申請書
上原用戶簽章欄內偽造之「丙○○」署名、印文各壹枚均沒收。
又收受贓物，處拘役肆拾日，如易科罰金，以佰元折算壹日。
己○○共同行使偽造私文書，足以生損害於他人，處有期徒刑
月，如易科罰金，以佰元折算壹日。偽造之「丙○○」印章壹
枚、中華電信股份有限公司阿蓮服務中心門號00000000
00號行動電話業務申請書上原用戶簽章欄內偽造之「丙○○」
印文壹枚沒收。
    事  實
一、丁○○於民國九十二年三月間，在高雄縣阿蓮鄉○○路一三
    七號住處，接獲富邦商業銀行（下稱富邦銀行）寄交庚○○
    之信用卡（卡號0000000000000000號）一
    張後，竟意圖為自己不法之所有，予以侵占入己，並基於意
    圖為自己不法所有及行使偽造私文書之概括犯意，未經庚○○同意，在該信用卡背面持卡人簽名欄內偽造「庚○○」之
    署名一枚，假冒為真正持卡人庚○○，連續於下列時地行使
    前開信用卡，足生損害於庚○○、特約商店及富邦銀行：(一)
    於如附表一所示之時地，向如附表一所示之特約商店服務人
    員刷卡購買如附表一所示金額之商品，且連續在一式二聯（
    一聯由特約商店留存，一聯由刷卡人留存）之簽帳單上持卡
    人簽名欄內偽造「庚○○」之署名（每次消費簽名一次，複
    寫後計有二枚署名），表示「庚○○」承認該筆刷卡消費之
    意，再將該偽造之簽帳單交還該店服務人員而行使之，足以
    生損害於庚○○、特約商店及富邦銀行，並使特約商店服務
    人員陷於錯誤，交付丁○○購買之商品。(二)於九十二年四月
    六日十七時許，與不知情之黃良成（另經檢察官為不起訴處
    分）共同至高雄縣岡山鎮○○○路一○○號「直航租車公司
    」，由黃良成向該租車公司職員高進忠承租車號ＺＢ─九五
    四三號自小客車一輛，丁○○則假冒「庚○○」名義擔任連
    帶保證人，在小客車租賃定型化契約書上連帶保證人欄內偽
    造「庚○○」之署名及指印各一枚，表示「庚○○」願擔任
    黃良成租車之連帶保證人，並以前開信用卡刷卡支付一日租
    金新台幣（下同）一千八百元，而在一式三聯（分別由特約
    商店、刷卡人、聯合信用卡中心留存）之簽帳單上持卡人簽
    名欄內偽簽「庚○○」之署名（簽名一次，複寫後計有三枚
    署名），表示「庚○○」承認該筆刷卡消費之意，再將上開
    連帶保證契約書、簽帳單交還高進忠而行使之，足以生損害
    於庚○○、直航租車公司及富邦銀行。丁○○並意圖為自己
    不法之所有，連續於如附表二所示之時地，持上開信用卡至
    各該銀行之自動櫃員機，預借如附表二所示金額之現金（富
    邦銀行未預先收取手續費），以此不正方法由自動付款設備
    取得如附表二所示各銀行之金錢。嗣因庚○○以電話進入富
    邦銀行查帳語音系統，發現其應繳之信用卡款突然由一萬二
    千三百七十三元暴增為十餘萬元，發覺有異報警偵辦而循線
    查獲上情。
二、丁○○於九十二年九月間某日，在高雄縣阿蓮鄉阿蓮國小廁
    所，拾獲丙○○所有於九十二年九月間失竊之身分證一枚，
    竟意圖為自己不法之所有，予以侵占入己，並承上（即犯罪
    事實一部分）意圖為自己不法之所有及行使偽造私文書之概
    括犯意，先委由不知情之刻印店人員代刻「丙○○」之印章
    一枚，再連續於：(一)同年九月二十六日某時許，偕同與其有
    意圖為自己不法所有及行使偽造私文書犯意聯絡之己○○，
    持上開丙○○身分證及盜刻之印章，至高雄縣阿蓮鄉○○路
    一○三號中華電信股份有限公司（下稱中華電信公司）阿蓮
    服務中心，共同向該服務中心專員乙○○佯稱受丙○○委託
    申請行動電話門號（即租用行動電話），由丁○○以將前開
    盜刻之「丙○○」印章蓋於行動電話業務申請書上原用戶簽
    章欄內之方式，在該欄內偽造「丙○○」印文一枚，並由己○○於該申請書之委託書受託人簽章欄內簽名蓋章，表示「
    丙○○」委託己○○代為申請行動電話門號之意，再由丁○○將丙○○之身分證正本及該份申請書交還乙○○以辦理申
    請門號業務而行使之，足以生損害於中華電信公司對於行動
    電話管理、收費之正確性及丙○○，並使乙○○因而陷於錯
    誤，將行動電話門號0000000000號之ＳＩＭ卡一
    枚交付予己○○，己○○再將該ＳＩＭ卡交給丁○○使用，
    由丁○○自九十二年九月二十六日起至同年十月一日止，連
    續使用上開行動電話門號撥打電話多次，以此方式使中華電
    信公司傳信系統陷於錯誤，誤認係該行動電話門號持有人丙○○所使用，而提供通話服務，丁○○、己○○藉此詐取通
    訊免繳納電話費之財產上不法利益達一千五百二十三元。(二)
    同年九月二十九日某時許，丁○○又持前開丙○○之身分證
    及印章至中華電信公司阿蓮服務中心，以同一手法於行動電
    話業務申請書上原用戶簽章欄內偽簽「丙○○」署名及蓋用
    「丙○○」印章，而偽造「丙○○」署名、印文各一枚，復
    於該申請書之委託書受託人簽章欄內簽名，表示「丙○○」
    委託丁○○代為申請行動電話門號之意，再將丙○○之身分
    證正本及該份申請書交還乙○○以辦理申請門號業務而行使
    之，足以生損害於中華電信公司對於行動電話管理、收費之
    正確性及丙○○，並使乙○○因而陷於錯誤，將行動電話門
    號0000000000號之ＳＩＭ卡一枚交付予丁○○，
    丁○○自九十二年九月三十日起至同年十月一日止，連續使
    用上開行動電話門號撥打電話多次，以此方式使中華電信公
    司傳信系統陷於錯誤，誤認係該行動電話門號持有人丙○○
    所使用，而提供通話服務，藉此詐取通訊免繳納電話費之財
    產上不法利益達八千二百三十六元。嗣因丙○○接獲中華電
    信公司寄發之上開遭冒名申請之行動電話費用帳單後，發覺
    有異而向中華電信公司查詢並報警處理，因而循線查獲上情
    。
三、丁○○於九十二年十月（起訴書誤載為十一月）間某日，在
    高雄縣路竹鄉某路邊，明知真實姓名、年籍不詳，自稱「陳
    志成」之成年男子所交付之車號ＶＺＰ—○○七號輕型機車
    係來路不明之贓物（為甲○○○所有，於九十二年十月四日
    某時許，在高雄縣路竹鄉○○街一八六巷六號前失竊之報廢
    機車），竟予以收受騎用，嗣於同年月十三日（起訴書誤載
    為十一月十日）十四時五十分許，騎乘該機車行經高雄縣阿
    蓮鄉○○路與民權路口時，為警攔檢而查獲。
四、案經丙○○、甲○○○訴由高雄縣政府警察局湖內分局、旗
    山分局報請臺灣高雄地方法院檢察署檢察官偵查起訴。
    理  由
一、按本件被告丁○○、己○○所犯均係死刑、無期徒刑、最輕
    本刑為三年以上有期徒刑以外之罪，其於準備程序中均就前
    揭被訴事實為有罪之陳述，經受命法官告知簡式審判程序之
    旨，並聽取其與公訴人之意見後，本院認無不得或不宜改依
    簡式審判程序進行之處，爰依刑事訴訟法第二百七十三條之
    一第一項，裁定本件由受命法官獨任進行簡式審判程序，合
    先敘明。
二、上揭事實，業據被告丁○○、己○○於本院審理時坦承不諱
    ，核與告訴人丙○○、甲○○○、被害人庚○○、證人高進
    忠、黃良成於警詢、檢察事務官詢問時指訴或證述之情節相
    符，並有小客車租賃定型化契約書、內政部警政署刑事警察
    局九十二年十月十三日刑紋字第○九二○一九○五九一號鑑
    驗書（證明本件小客車租賃定型化契約書上連帶保證人欄內
    之「庚○○」指印與被告丁○○之指印相符）、中華電信股
    份有限公司阿蓮服務中心門號0000000000號、0
    000000000號行動電話業務申請書影本、未出帳通
    話明細表、代保管無牌證拼裝車輛收據影本、高雄市政府警
    察局舉發違反道路交通管理事件通知單影本、車籍作業系統
    查詢認可資料各一份及帳單調閱明細表暨簽帳單影本八份附
    卷可稽，被告二人前開自白核與事實相符，本件事證明確，
    其犯行均堪認定。
三、按在信用卡背面持卡人簽名欄簽名，自形式上觀察即足以表
    示簽名者於信用卡有效期間內，有權使用該信用卡之辨識及
    為消費時比對筆跡以確定是否為本人之用，亦即持有該信用
    卡即可在約定之商店消費，係私文書之一種。再按持卡人在
    信用卡消費簽帳單上簽名後交還特約商店，依該信用卡交易
    習慣，係表示持卡人確認簽帳單上記載之交易標的及金額並
    表示負責，及向發卡銀行請求撥付消費款項予特約商店之意
    ，是該簽帳單含有收據及請款單之性質，亦屬私文書。又行
    動電話門號ＳＩＭ卡，可供通訊使用，且在一定條件下具有
    可轉讓性，而有相當之財產價值，依電信公司一般定型化契
    約之約定，雖行動電話門號ＳＩＭ卡之所有權仍屬於電信公
    司本身，卻得因私下之出售、轉讓行為而造成事實上所有權
    之移轉，得以刑法中詐欺取財罪之「物」論之。是核被告丁○○所為，犯罪事實一部分係犯刑法第三百三十五條第一項
    普通侵占罪、同法第二百十六條、第二百十條行使偽造私文
    書罪、同法第三百三十九條第一項詐欺取財罪（盜刷庚○○
    信用卡消費部分）及第三百三十九條之二第一項以不正方法
    由自動付款設備取得他人之物罪（以庚○○信用卡預借現金
    部分）；犯罪事實二部分係犯刑法第三百三十七條侵占離本
    人持有之物罪、同法第二百十六條、第二百十條行使偽造私
    文書罪、同法第三百三十九條第一項詐欺取財罪、第二項詐
    欺得利罪；犯罪事實三部分係犯刑法第三百四十九條第一項
    收受贓物罪。另被告己○○所為，係犯刑法第二百十六條、
    第二百十條行使偽造私文書罪、同法第三百三十九條第一項
    詐欺取財罪、第二項詐欺得利罪。被告丁○○、己○○就前
    揭犯罪事實二(一)部分行使偽造私文書、詐欺取財、詐欺得利
    罪之犯行，有犯意聯絡及行為分擔，皆為共同正犯。被告丁○○偽刻「丙○○」之印章，係委由不知情之刻印店人員代
    刻，已如前述，被告丁○○即為該部分犯行之間接正犯。又
    被告丁○○偽造「丙○○」印章、印文、署名、「庚○○」
    署名、指印之行為，及被告己○○偽造「丙○○」印文之行
    為，各為渠等偽造私文書之預備或部分行為，不另論罪；而
    被告二人偽造私文書後復持以行使，偽造私文書之低度行為
    應為行使之高度行為所吸收，亦不另論罪。被告丁○○就犯
    罪事實一(二)租車部分，以一行使行為，同時行使偽造之連帶
    保證契約書及簽帳單，觸犯構成要件相同之罪名，為想像競
    合犯，應從一重之行使偽造私文書罪論處。又被告丁○○先
    後多次行使偽造私文書、詐欺取財、以不正方法由自動付款
    設備取得他人之物、詐欺得利等犯行，均時間緊接，方法相
    同，觸犯構成要件相同之罪名，顯均係基於概括犯意為之，
    各為連續犯，均應以一罪論處，並依法加重其刑。被告丁○○所為普通侵占、連續詐欺取財、連續以不正方法由自動付
    款設備取得他人之物、侵占離本人持有之物、連續詐欺得利
    等犯行與連續行使偽造私文書犯行間，均有方法目的之牽連
    關係，應從一重之連續行使偽造私文書罪論處；另被告己○○所為行使偽造私文書、詐欺取財、詐欺得利等犯行間，亦
    有方法目的之牽連關係，應從一重之行使偽造私文書罪論處
    。被告丁○○所犯連續行使偽造私文書（犯罪事實一、二部
    分）及收受贓物（犯罪事實三部分）二罪間，犯意各別，罪
    名不同，應分論併罰。被告丁○○關於行使偽造之「庚○○
    」信用卡、租車連帶保證契約書部分之犯行雖未據檢察官起
    訴，然該等犯行與經起訴之行使偽造私文書罪有連續犯或想
    像競合犯之裁判上一罪關係，前已敘明，本院自應併予審理
    ，且因此僅為審理範圍之擴張，無庸依刑事訴訟法第三百條
    規定變更法條，附此敘明。又檢察官起訴書就被告丁○○犯
    罪事實一、二部分之犯行雖漏未引用刑法第三百三十九條第
    一項詐欺取財罪及同法第三百三十九條之二第一項以不正方
    法由自動付款設備取得他人之物罪之條文、就被告己○○之
    犯行亦漏未引用刑法第三百三十九條第一項詐欺取財罪之條
    文，惟於犯罪事實欄均已載明被告丁○○詐欺取財、以不正
    方法由自動付款設備取得他人之物及被告己○○詐欺取財部
    分之事實，被告二人前揭犯行均業經起訴，本院自應予以審
    理。爰審酌被告丁○○貪圖私利，侵占庚○○之信用卡及丙○○遭竊之身分證，並持以連續盜刷消費、預借現金或申辦
    行動電話門號使用，危害信用卡交易及行動電話通訊之正常
    秩序，造成被害人庚○○、告訴人丙○○生活及心理上甚大
    之困擾，惡性非輕，又另行收受贓物，助長不法財產犯罪之
    盛行，增加被害人尋回失物之困難；而被告己○○亦貪圖私
    利，冒用丙○○名義申辦行動電話門號，危害行動電話通訊
    之正常秩序，並造成告訴人丙○○生活及心理上之困擾，行
    為亦屬不當，惟念被告二人犯後均坦承犯行，態度尚佳，被
    告丁○○所收受之贓物係報廢機車，價值非鉅，另被告己○○僅有一次犯行，犯罪情節較被告丁○○輕微，及被告二人
    犯罪之動機、目的、手段、所生危害等一切情狀，分別量處
    如主文所示之刑，被告丁○○所犯收受贓物罪部分及被告己○○部分並諭知易科罰金之折算標準，以資懲儆。
四、關於被告丁○○犯行部分，富邦商業銀行「庚○○」名義之
    信用卡（卡號0000000000000000號）背面
    持卡人簽名欄內偽造之「庚○○」署名一枚、如附表三所示
    之簽帳單上持卡人簽名欄內偽造之「庚○○」署名共十七枚
    、小客車租賃定型化契約書上連帶保證人欄內偽造之「庚○○」署名及指印各一枚、中華電信股份有限公司阿蓮服務中
    心門號0000000000號行動電話業務申請書上原用
    戶簽章欄內偽造之「丙○○」印文一枚、00000000
    00號行動電話業務申請書上原用戶簽章欄內偽造之「丙○○」署名、印文各一枚、偽造之「丙○○」印章一枚，均係
    偽造之署名、指印、印文或印章，不問屬於犯人與否，均應
    依刑法第二百十九條規定宣告沒收。至如附表三所示各筆消
    費之刷卡人留存聯（即由被告丁○○留存之簽帳單），雖係
    被告丁○○所有，且因本件犯罪所得之物，惟均未扣案，為
    免執行之困難，爰不予宣告沒收。另關於被告己○○犯行部
    分，偽造之「丙○○」印章一枚、中華電信股份有限公司阿
    蓮服務中心門號0000000000號行動電話業務申請
    書上原用戶簽章欄內偽造之「丙○○」印文一枚，均係偽造
    之印章、印文，不問屬於犯人與否，均應依刑法第二百十九
    條規定宣告沒收。
據上論斷，應依刑事訴訟法第二百七十三條之一第一項、第二百
八十四條之一、第二百九十九條第一項前段，刑法第二十八條、
第五十六條、第二百十六條、第二百十條、第三百三十五條第一
項、第三百三十九條第一項、第二項、第三百三十九條之二第一
項、第三百三十七條、第三百四十九條第一項、第五十五條、第
四十一條第一項前段、第二百十九條，罰金罰鍰提高標準條例第
一條前段、第二條，判決如主文。
本案經檢察官戊○○到庭執行職務。
中　　華　　民　　國　　94　　年　　9 　　月　　22　　日
                  刑事第五庭      法　官  楊筑婷
以上正本證明與原本無異。
如不服本判決，應於收受送達後10日內向本院提出上訴書狀。
中　　華　　民　　國　　94　　年　　9 　　月　　26　　日
　　　　　　　　　　　　　        書記官  林雯琪
┌──────────────────────────────┐
│附表一：被告丁○○盜刷庚○○信用卡明細                      │
├──┬─────┬─────────────┬───────┤
│編號│消費時間  │特約商店                  │消費金額      │
│    │          │（消費地點）              │（新台幣）    │
├──┼─────┼─────────────┼───────┤
│一  │九十二年三│龍德量販商店（高雄縣阿蓮鄉│一千零十元    │
│    │月三十一日│中山路三二五號）          │              │
├──┼─────┼─────────────┼───────┤
│二  │九十二年四│中國石油鼎山路站（高雄市鼎│五百元        │
│    │月一日    │山街三七三號）            │              │
├──┼─────┼─────────────┼───────┤
│三  │九十二年四│臺灣大哥大（高雄縣路竹鄉中│二萬五千元    │
│    │月二日    │山路一○五七號）          │              │
├──┼─────┼─────────────┼───────┤
│四  │九十二年四│大舍南路加油站（高雄縣梓官│五百元        │
│    │月六日    │鄉○○○路九二號）        │              │
├──┼─────┼─────────────┼───────┤
│五  │九十二年四│龍德量販商店（高雄縣阿蓮鄉│三千八百四十元│
│    │月六日    │中山路三二五號）          │              │
├──┼─────┼─────────────┼───────┤
│六  │九十二年四│同上                      │三千八百九十元│
│    │月六日    │                          │              │
├──┼─────┼─────────────┼───────┤
│七  │九十二年四│喜美超市（彰化縣花壇鄉中正│三百九十六元  │
│    │月八日    │路八八號）                │              │
└──┴─────┴─────────────┴───────┘
┌──────────────────────────────┐
│附表二：被告丁○○以庚○○信用卡預借現金明細                │
├──┬─────┬───────────┬─────────┤
│編號│時間      │地點                  │預借金額（新台幣）│
├──┼─────┼───────────┼─────────┤
│一  │九十二年三│高雄縣美濃鎮○○路○段│二萬元            │
│    │月三十一日│六五號臺灣土地銀行    │                  │
├──┼─────┼───────────┼─────────┤
│二  │九十二年四│高雄縣岡山鎮○○路一三│二萬元            │
│    │月一日    │八號中國國際商業銀行  │                  │
├──┼─────┼───────────┼─────────┤
│三  │九十二年四│高雄縣路竹鄉○○路四八│一萬元            │
│    │月二日    │六號彰化商業銀行      │                  │
└──┴─────┴───────────┴─────────┘
┌────────────────────────────────┐
│附表三：簽帳單上應沒收之偽造「庚○○」署名                      │
├──┬───────────────────┬─────────┤
│編號│消費時地及金額                        │簽帳單            │
├──┼───────────────────┼─────────┤
│一  │如附表一編號一所示                    │特約商店留存聯及刷│
│    │                                      │卡人留存聯        │
├──┼───────────────────┼─────────┤
│二  │如附表一編號二所示                    │同上              │
├──┼───────────────────┼─────────┤
│三  │如附表一編號三所示                    │同上              │
├──┼───────────────────┼─────────┤
│四  │如附表一編號四所示                    │同上              │
├──┼───────────────────┼─────────┤
│五  │如附表一編號五所示                    │同上              │
├──┼───────────────────┼─────────┤
│六  │如附表一編號六所示                    │同上              │
├──┼───────────────────┼─────────┤
│七  │如附表一編號七所示                    │同上              │
├──┼───────────────────┼─────────┤
│八  │九十二年四月六日，直航租車公司（高雄縣│特約商店留存聯、刷│
│    │岡山鎮○○○路一○○號），一千八百元  │卡人留存聯及聯合信│
│    │                                      │用卡中心留存聯    │
└──┴───────────────────┴─────────┘
附錄本案判決論罪科刑法條：
中華民國刑法第二百十條
偽造、變造私文書，足以生損害於公眾或他人者，處五年以下有
期徒刑。
中華民國刑法第二百十六條
行使第二百十條至第二百十五條之文書者，依偽造、變造文書或
登載不實事項或使登載不實事項之規定處斷。
中華民國刑法第三百三十五條
意圖為自己或第三人不法之所有，而侵占自己持有他人之物者，
處五年以下有期徒刑、拘役或科或併科一千元以下罰金。
前項之未遂犯罰之。
中華民國刑法第三百三十七條
意圖為自己或第三人不法之所有，而侵占遺失物、漂流物或其他
離本人所持有之物者，處五百元以下罰金。
中華民國刑法第三百三十九條
意圖為自己或第三人不法之所有，以詐術使人將本人或第三人之
物交付者，處五年以下有期徒刑、拘役或科或併科一千元以下罰
金。
以前項方法得財產上不法之利益或使第三人得之者，亦同。
前二項之未遂犯罰之。
中華民國刑法第三百三十九條之二
意圖為自己或第三人不法之所有，以不正方法由自動付款設備取
得他人之物者，處三年以下有期徒刑、拘役或一萬元以下罰金。
以前項方法得財產上不法之利益或使第三人得之者，亦同。
中華民國刑法第三百四十九條
收受贓物者，處三年以下有期徒刑、拘役或五百元以下罰金。
搬運、寄藏、故買贓物或為牙保者，處五年以下有期徒刑、拘役
或科或併科一千元以下罰金。
因贓物變得之財物，以贓物論。
